臺灣臺中地方法院刑事判決　　　　　　　　　　　　　九十三年度訴字第一六八號
　　公　訴　人　台灣台中地方法院檢察署檢察官
　　被　　　告　庚○○
　　　　　　　　乙○○
右列被告因妨害自由等案件，經檢察官提起公訴（九十二年度偵字第六一三七號），
本院判決如左：
    主  文
庚○○共同以非法方法剝奪人之行動自由，累犯，處有期徒刑伍月，如易科罰金，以
參佰元折算壹日。
乙○○共同以非法方法剝奪人之行動自由，處有期徒刑肆月，如易科罰金，以參佰元
折算壹日。
    事  實
一、庚○○曾因常業賭博案件，經本院於民國九十年九月十九日，以九十年度中簡上
    字第一００號判處有期徒刑六月，如易科罰金，以三百元折算一日確定，於九十
    二年一月二十六日執行完畢。仍不知悔改，因認前開賭博案件，其中為警分別於
    八十九年十二月六日二十二時許及九十年一月九日二十一時五十五分許，在台中
    市○區○○○路九０六號青木屋便利商店，查獲電子遊戲機七台及賭博性電子遊
    戲機七台部分，真正行為人為己○○，己○○為規避刑責，經乙○○介紹庚○○
    頂替該二部分之常業賭博等犯行，約定由己○○給付每次新台幣（下同）二萬元
    之代價予庚○○，判決易科罰金部分亦由己○○繳付。惟該常業賭博案件經本院
    判決確定執行時，己○○拒不繳付易科罰金款項，致庚○○入監執行有期徒刑六
    月。庚○○於九十二年一月二十七日出獄後，心有未甘，竟與乙○○及綽號「世
    敏」、「潘仔」暨另一不詳姓名成年男子共五人基於傷害及妨害自由之犯意聯絡
    ，先推由乙○○邀約己○○於九十二年一月二十八日十九時許，在台中市○區○○○路二一四號紅馨茶坊見面，己○○因誤認乙○○係為清償前積欠之債務，而
    獨自駕車前往。庚○○等五人俟己○○駕車抵達紅馨茶坊後，即將己○○帶進紅
    馨茶坊，圍住己○○，告予庚○○為其頂罪入獄執行六個月，要求己○○賠償三
    百萬元，「世敏」並以手毆打己○○臉部及以腳踢己○○大腿（未成傷），適己○○之友人丁○○○多次撥打己○○放在桌上之行動電話，乙○○亦不准己○○
    接聽，僅由「世敏」接聽告以己○○在忙等語，乙○○復於己○○趁機拿起放在
    桌上之行動電話撥給丁○○○，告之其在紅馨茶坊時，強將行動電話拿走，以強
    暴手段妨害己○○使用行動電話聯絡之權利，且因己○○已洩露所在之處，乙○○遂命庚○○與「世敏」、「潘仔」及另一不詳姓名成年男子押走己○○，以其
    中一人勒住蔡鴻源頸部另一人抬起己○○雙腳之方式，將己○○強押至停放紅馨
    茶坊外之三Ｖ－六六九一號自小客車後座，由「潘仔」駕駛，庚○○坐右前座，
    「世敏」及另一不詳姓名成年男子夾坐於己○○左右兩側，剝奪己○○之行動自
    由，將己○○載往台中市大坑地區之亞哥花園後山，途中庚○○及「世敏」不斷
    徒手毆打己○○，到達亞哥花園後山，「世敏」復繼續毆打己○○，使己○○受
    有頭皮裂傷合併腦震盪、右前臂及右大腿多處挫傷等傷害，乙○○則未隨同前往
    亞哥花園後山。嗣丁○○○與丙○○前往紅馨茶坊尋找己○○，僅發現己○○所
    有車輛遺留現場，且車門未關，鑰匙插在車內，皮夾留在右側座椅上，涼鞋遺落
    路中，而不見己○○，覺事有蹊蹺，遂主動打電話邀約乙○○至紅馨茶坊，旋又
    同往台中市○○○街之哈茶紅茶店，乙○○始告知丁○○○及丙○○，己○○已
    被「世敏」等人押走，對方要求三百萬元，丁○○○乃以電話通知己○○家人，
    待己○○之兄戊○○到達哈茶紅茶店，乙○○再以行動電話聯絡「世敏」等人，
    並交予戊○○接聽，「世敏」等人即要求戊○○準備三百萬元，戊○○予以拒絕
    並先行離去，丁○○○不得已，與乙○○重回紅馨茶坊繼續協商，其間「世敏」
    曾以行動電話讓己○○與丁○○○聯絡，己○○告知丁○○○伊遭毆打，流很多
    血，要求丁○○○儘速籌錢救伊，最後丁○○○與乙○○達成協議支付五十萬元
    現金及五十萬元支票，「世敏」等人才將己○○載至台中市○○路家樂福量販店
    前，由庚○○單獨帶同己○○搭乘計程車，於同日二十一時許返回紅馨茶坊，己○○一下車，丁○○○即將之接走，驅車前往台中市警察局第二分局立人派出所
    報案，循線查獲庚○○、乙○○。
二、案經己○○訴由台中市警察局第二分局報請台灣台中地方法院檢察署檢察官偵查
    起訴。
    理  由
一、訊據被告庚○○、乙○○均否認妨害自由及傷害犯行，被告庚○○辯稱己○○透
    過乙○○要伊頂替賭博罪，約定法院判決易科罰金部分由己○○繳付，嗣法院判
    決有期徒刑六月，執行時己○○不付款，伊入監執行六月徒刑，出獄後伊聯絡乙○○，要求乙○○幫伊處理頂替坐牢一事，乙○○即幫伊約己○○於九十二年一
    月二十八日十九時許至紅馨茶坊，伊再約「世敏」、「潘仔」及另一不詳姓名成
    年男子前往，伊要求己○○賠償入獄六個月之損失，己○○拒絕，「世敏」即毆
    打己○○，伊未拿走己○○之行動電話，己○○後來說願意處理，自願與伊及另
    三名男子離開，乙○○則先行離去，伊等將己○○帶至亞哥花園後山，己○○又
    改口說不願處理，伊及「世敏」才毆打己○○，並要己○○打電話叫人來處理，
    伊並有打電話給乙○○，要乙○○與己○○之朋友洽談賠償事宜，後來乙○○打
    電話告訴伊，己○○之朋友願意以每日二千七百元計算賠償伊三個月，要伊與己○○到紅馨茶坊拿錢，伊才與己○○搭乘計程車回紅馨茶坊云云；被告乙○○辯
    稱伊介紹庚○○認識己○○，庚○○出獄後要伊約己○○出來，伊即約己○○在
    紅馨茶坊見面，庚○○與另三人一起過來，在紅馨茶坊時，伊向己○○說這不關
    伊事，要雙方自已談，伊即先行離去，並未拿走己○○之行動電話，後來丁○○○打電話給伊，問伊要如何處理，伊要「世敏」與丁○○○講，係「世敏」向丁○○○要求以每日二千七百元賠償，庚○○等人與己○○去何處伊不知道，也沒
    有指示庚○○等人押走己○○云云。惟查右揭犯罪事實，業據告訴人己○○於警
    訊、偵查及本院審理時指訴綦詳，並有顯示告訴人受傷情形之林新醫院診斷證明
    書附卷可稽。而被告庚○○曾因常業賭博案件，經本院於九十年九月十九日，以
    九十年度中簡上字第一００號判處有期徒刑六月，如易科罰金，以三百元折算一
    日確定，甫於九十二年一月二十六日執行完畢（九十二年一月二十七日出獄），
    該確定判決包括台中市○區○○○路九０六號青木屋便利商店分別於八十九年十
    二月六日二十二時許及九十年一月九日二十一時五十五分許，為警查獲電子遊戲
    機七台及賭博性電子遊戲機七台部分，復經本院調閱台灣台中地方法院檢察署九
    十年度執字第八０五０號被告庚○○賭博案件執行卷（含偵查、審理卷）查證無
    訛。證人丁○○○亦證稱伊與己○○係國中同學，本與己○○約定當日同至台南
    市參加另一同學婚禮，己○○事前並未告知取消，當日下午伊以電話與己○○聯
    絡，電話原先無人接聽，後來突然有人接聽，接電話者非己○○，僅說己○○在
    忙即掛斷，嗣己○○再以其行動電話打給伊，只說紅馨茶坊又掛斷，所以伊才與
    丙○○到紅馨茶坊，看可不可以找到己○○，伊到紅馨茶坊見己○○所有車輛停
    在路旁約三分之一處，前座二車門均打開，鑰匙插在車內，其長皮夾放在右側座
    椅上，涼鞋在路中，不見己○○，伊即打電話約乙○○，原約在紅馨茶坊，乙○○到達後，伊認該處比較複雜，另與乙○○前往哈茶紅茶店，乙○○稱己○○遭
    「世敏」之人押走，對方要三百萬元，伊立即通知己○○家人，己○○之兄戊○○趕到哈茶紅茶店，乙○○才打電話給押走蔡源源鴻之人，由對方與戊○○通話
    ，戊○○與對方通話後先行離開，乙○○本來也要離去，伊要求乙○○留下並轉
    回紅馨茶坊繼續談，最後協議以五十萬元現金及五十萬元代價放人，協議前伊有
    接到己○○電話，說他流很多血，要伊趕快籌錢救他，己○○與庚○○搭乘計程
    車至紅馨茶坊時，伊即將己○○帶走，留下丙○○與乙○○交涉，當時己○○頭
    部、前胸衣服沾有血跡等語；證人戊○○證稱係丙○○打電話告知己○○遭押走
    要籌款放人，伊才至華美西街與西屯路口一家茶坊，抵達後乙○○先打電話給對
    方，再將電話交伊接聽，由伊與對方談價碼，對方要伊準備三百萬元，說沒有三
    百萬元準備辦喪事，伊拒絕付款，對方稱試試看，伊掛掉電話，將電話還給乙○○後即離去等語。證人丁○○○、戊○○之上開供述與告訴人己○○指訴案發經
    過情節大致符合，依常情，告訴人己○○苟係自願與被告庚○○及「世敏」、「
    潘仔」暨另一不詳姓名成年男子離開紅馨茶坊繼續商談補償事宜，其焉會選擇偏
    僻之台中市大坑山區作為商談地點，離去時又不穿鞋子，關妥其所有車輛、帶走
    皮夾，復未通知當日與其約定同往台南市參加同學婚禮之丁○○○？另被告乙○○如與被告庚○○等人未有妨害自由及傷害告訴人己○○之犯意聯絡，為何邀約
    並隨同被告庚○○等人與告訴人己○○在紅馨茶坊見面，又任由「世敏」毆打告
    訴人，不准告訴人己○○接聽電話，事後未即時通知告訴人己○○之友人丁○○○，且數度與被告庚○○等人及丁○○○商議補償金額及方式？顯見被告庚○○
    、乙○○所辯皆係飾卸之詞，不足採信，其等犯行均堪認定。
二、核被告所為，係犯刑法第二百七十七條第一項之傷害罪及同法第三百零二條第一
    項之剝奪他人行動自由罪。被告庚○○、乙○○及綽號「世敏」、「潘仔」暨另
    一不詳姓名成年男子間，有犯意聯絡及行為分擔，皆為共同正犯。而刑法第三百
    零二條第一項剝奪他人行動自由，係妨害自由罪之概括規定，本含同法第三百零
    四條之強制罪質，被告等妨害告訴人行使權利部分，已為剝奪他人行動自由罪所
    吸收，不另論罪。又被告等所犯上開二罪間，有方法結果之牽連關係，應從一重
    之剝奪他人行動自由罪處斷。再被告庚○○曾因常業賭博案件，經本院於九十年
    九月十九日，以九十年度中簡上字第一００號判處有期徒刑六月確定，於九十二
    年一月二十六日執行完畢，五年以內再犯有期徒刑以上之罪，為累犯，應依法加
    重其刑。爰審酌被告庚○○已有常業賭博前科，被告乙○○亦有違反遊戲場業管
    理條例前科（見卷附台灣台中地方法院檢察署刑案資料查註紀錄表），仍不知悔
    改，及其等犯罪動機、目的、手段、所生危害、犯罪後態度等一切情狀，處以如
    主文所示之刑，並諭知易科罰金之折算標準。
據上論斷，應依刑事訴訟法第二百九十九條第一項前段，刑法第二十八條、第二百七
十七條第一項、第三百零二條第一項、第五十五條、第四十七條、第四十一條第一項
前段，罰金罰鍰提高標準條例第一條前段，第二條，判決如主文。
本案經檢察官甲○到庭執行職務。
中      華      民      國      九十三      年      四  月    二十    日
                                台灣台中地方法院刑事第八庭
                                  審判長法  官  朱  光  國
                                        法  官  洪  俊  誠
                                        法  官  鍾  堯  航
右正本證明與原本無異。
如不服本判決，應於送達後十日內向本院提出上訴狀（須附繕本），上訴於台灣高等
法院台中分院。
                                        書記官
中      華      民      國      九十三      年      四    月    二十    日
附錄本案論罪科刑法條全文
刑法第二百七十七條第一項：
傷害人之身體或健康者，處三年以下有期徒刑、拘役或一千元以下罰金。
刑法第三百零二條第一項：
私行拘禁或以其他非法方法，剝奪人之行動自由者，處五年以下有期徒刑、拘役或三
百元以下罰金。
